【裁判字號】    98,上易,1979
【裁判日期】    980831
【裁判案由】    詐欺等
【裁判全文】
臺灣高等法院刑事判決                98年度上易字第1979號
上  訴  人  臺灣台北地方法院檢察署檢察官
被      告  乙○○
選任辯護人  江東原律師
            趙文銘律師
            黃毓棋律師
被     告  戊○○
上列上訴人因被告等詐欺等案件，不服臺灣臺北地方法院98年度
易字第914 號，中華民國98年6 月30日第一審判決（起訴案號：
臺灣台北地方法院檢察署97年度偵字第24126 號，嗣於原審準備
程序進行中，被告就被訴事實為有罪之陳述，經原審告知簡式審
判程序意旨，並聽取當事人之意見後，原審合議裁定依簡式審判
程序進行），提起上訴，本院判決如下：
    主  文
上訴駁回。
    理  由
一、按依刑事訴訟法第350 條、第361 條、第362 條、第367 條
    規定，不服地方法院之第一審判決而上訴者，須提出上訴書
    狀，並應敘明具體理由，為上訴必備之程式；其所提出之書
    狀未敘述上訴理由，或僅曾以言詞陳述上訴理由者，均應於
    上述期間屆滿後20日內補提理由書於第一審法院。第一審法
    院經形式審查，認逾期未補提上訴理由者，應定期間先命補
    正；逾期未補正者，為上訴不合法律上之程式，應以裁定駁
    回。倘已提出上訴理由，但所提非屬具體理由者，則由第二
    審法院以上訴不合法律上之程式，判決駁回。而所謂具體理
    由，必係依據卷內既有訴訟資料或提出新事證，指摘或表明
    第一審判決有何採證認事、用法或量刑等足以影響判決本旨
    之不當或違法，而構成應予撤銷之具體事由，始克當之（例
    如：依憑證據法則具體指出所採證據何以不具證據能力，或
    依憑卷證資料，明確指出所為證據證明力之判斷如何違背經
    驗、論理法則）；倘僅泛言原判決認定事實錯誤、違背法令
    、量刑失之過重或過輕，而未依上揭意旨指出具體事由，或
    形式上雖已指出具體事由，然該事由縱使屬實，亦不足以認
    為原判決有何不當或違法者（例如：對不具有調查必要性之
    證據，法院未依聲請調查亦未說明理由，或援用證據不當，
    但除去該證據仍應為同一事實之認定），皆難謂係具體理由
    ，俾與第二審上訴制度旨在請求第二審法院撤銷、變更第一
    審不當或違法之判決，以實現個案救濟之立法目的相契合，
    並節制濫行上訴（最高法院97年度台上字第892 號判決意旨
    參照）。又第二審法院認為上訴書狀未敘述理由，依刑事訴
    訟法第367 條但書規定，始應定期間命其補正。如認上訴書
    狀已敘述理由，但其理由非屬具體，其所為上訴，即不符上
    訴之法定要件，自得逕行判決駁回，無定期命補正問題（最
    高法院97年度台上字第3599號判決要旨參照）。
二、本件原審判決略以：被告乙○○明知址設臺北市松山區○○○路○ 段188 號9 樓之11之智盟投資開發有限公司（以下簡
    稱智盟公司）未經設立登記，依法不得以公司名義營業或為
    其他法律行為，且與被告戊○○均明知證券商須經主管機關
    之許可及發給許可證照，方得營業，非證券商不得經營證券
    投資買賣、居間、代理及顧問等證券業務。詎渠等2 人仍與
    真實姓名、年籍不詳，自稱「黃惠宇」之成年男子，共同基
    於非證券商經營證券業務之犯意聯絡，於民國（下同）95年
    4 月至6 月間，由被告乙○○提供其利用網路或向零售盤商
    購得之未上市（櫃）股票，交由被告戊○○以電話向親友推
    銷，或透過報紙刊登招募員工廣告訊息之方式，以智盟公司
    之名義，向前來應徵求職之不特定人遊說購買未上市（櫃）
    股票，藉此牟取價差之利益，而以如附表所示價格，販售如
    附表所示之股票與如附表所示之買受人丙○○等人。被告乙○○另於95年10月間（聲請簡易判決處刑書誤載為96年2 月
    間），與「黃惠宇」共同基於意圖為自己不法所有之犯意聯
    絡，向被害人丁○○○誆稱：有管道可代為出售其之前所購
    得如附表編號6.所示之誠創科技股份有限公司（以下簡稱誠
    創公司）及大豐科技股份有限公司（以下簡稱大豐公司）股
    票等語，致被害人丁○○○陷於錯誤，交付上開誠創公司及
    大豐公司股票各100 張（每張1,000 股）與被告乙○○及黃
    惠宇，詎渠等2 人事後並未依約交付股票出售所得之款項，
    且避不出面，被害人丁○○○方知受騙。嗣於96年4 月間，
    因被害人丙○○透過法務部調查局之電子郵件信箱提出檢舉
    ，而循線查悉上情。上開犯罪事實，業據被告乙○○、戊○○於偵查及原審審理時坦承不諱（見原審卷98年5 月5 日準
    備程序筆錄、98年6 月9 日審判筆錄），核與證人即被害人
    駱玫琳、甲○○、林玫妤、丙○○及丁○○○於法務部調查
    局時、偵查中所證述之情節相符（見法務部調查局臺北市調
    查處卷第1 至3 、9 至10、17至18、20至22頁，偵卷第12至
    20、27至29、44至46頁），並有大華證券股份有限公司96年
    10月9 日（96）華證（股）字第01869 號函暨所附被害人丁○○○之誠創公司股東持股證明、稅單影本（見法務部調查
    局臺北市調查處卷第31至39頁）、證人丙○○提供之台鑫國
    際股份有限公司（以下簡稱台鑫公司）股票影本4 張（見偵
    卷第48至51頁）、證交稅代徵稅額繳款書影本2 張（偵卷第
    47頁）及法務部調查局臺北市調查處之訪查紀要在卷可資佐
    證（見法務部調查局臺北市調查處卷第24頁），足認被告前
    開自白核與事實相符，應堪採信。本案事證明確，被告等犯
    行堪予認定，應依法論科。被告等人於上揭95年4 月至6 月
    之共同違反非證券商不得經營證券業務犯行後，刑法業於94
    年2 月2 日修正公布，95年7 月1 日施行。按「行為後法律
    有變更者，適用行為時之法律，但行為後之法律有利於行為
    人者，適用最有利於行為人之法律」，修正後刑法第2 條第
    1 項定有明文，該條係規範行為後法律變更所生新舊法律比
    較適用之準據法，本身尚無新舊法比較之問題，於新法施行
    後，應一律適用新法第2 條第1 項之規定，為「從舊從輕」
    之比較；又「本次刑法法律變更，新舊法比較時應就罪刑有
    關之共犯、未遂犯、想像競合犯、牽連犯、連續犯、結合犯
    ，以及累犯加重、自首減輕暨其他法定加減原因（如身分加
    減）與加減例等一切情形，綜其全部罪刑之結果而為比較」
    ，最高法院95年5 月23日95年度第8 次刑事庭會議決議參照
    。而就本件之新、舊法比較之結果：(1)刑法第28條將「實施
    」修正為「實行」，新舊法之共同正犯範圍因此而有變動，
    自屬犯罪後法律有變更（最高法院96 年 度臺上字第934 號
    判決意旨參照），惟參照修正理由之說明，本案被告等之犯
    罪行為，依新舊法，均成立共同正犯，適用新法並無較有利
    於被告。(2)證券交易法第175 條及公司法第19條有關罰金刑
    之部分，依修正後之刑法第33條第5 款規定，已將原罰金刑
    最低額度由銀元1 元（即新臺幣3 元），提高為新臺幣1 千
    元以上，且以百元計算之，是比較新舊法結果，應以行為時
    法律即修正前刑法第33條第5 款規定有利於被告。(3)被告行
    為後，刑法第55條規定已修正公布，修正前刑法第55條規定
    ：「一行為而觸犯數罪名，或犯一罪而其方法或結果之行為
    犯他罪名者，從一重處斷」；修正後第55條則規定：「一行
    為而觸犯數罪名者，從一重處斷。但不得科以較輕罪名所定
    最輕本刑以下之刑」，惟修正後第55條但書係科刑之限制，
    為法理之明文化，非屬法律之變更，自不生新舊法比較之問
    題。(4)刑法第51條第5 款有關宣告多數有期徒刑定執行刑之
    上限，由不得逾20年提高為不得逾30年，經比較新舊法結果
    ，以被告行為時之舊法較為有利於被告。又數罪併罰，部分
    犯罪行為在舊法，部分犯罪行為在新法，裁判在新法施行後
    ，如各罪均合於易科罰金，依最有利於行為人之舊法諭知易
    科罰金之折算標準（臺灣高等法院暨所屬法院因應新修正刑
    法施行座談會研討結論要旨參照）。(5)綜上法律修正前、後
    之比較，揆諸前揭最高法院決議及修正後刑法第2 條第1 項
    所定之「從舊從輕」原則，應適用被告行為時之法律，即修
    正前刑法等相關規定，對被告較為有利。被告乙○○明知智
    盟公司未經設立登記，且未依證券交易法第44條第1 項之規
    定取得證券商之許可，不得經營證券業務，竟以上開公司名
    義，與被告戊○○及真實姓名、年籍不詳自稱「黃惠宇」之
    成年男子，共同經營證券業務，因認其此部分所為，係反證
    券交易法第44條第1 項及公司法第19條第1 項之規定，應依
    證券交易法第175 條、公司法第19條第2 項之規定處罰；又
    其向被害人丁○○○騙取誠創公司及大豐公司股票各100 張
    （每張1,000 股），因認係犯刑法第339 條第1 項詐欺取財
    罪。被告戊○○明知智盟公司未依證券交易法第44條第1 項
    之規定取得證券商之許可，不得經營證券業務，竟仍與被告
    乙○○及真實姓名、年籍不詳自稱「黃惠宇」之成年男子，
    共同營證券業務，是被告戊○○所為，因認係違反證券交易
    法第44條第1 項之規定，應依證券交易法第175 條之規定處
    罰。被告2 人與真實姓名、年籍不詳，自稱「黃惠宇」之成
    年男子，就本件違反證券交易法之犯行間，均有犯意聯絡及
    行為分擔，皆為共同正犯，被告乙○○就詐欺取財部分之犯
    行，與「黃惠宇」間，亦有犯意聯絡及行為分擔，為共同正
    犯。被告2 人於95年4 月至6 月間以上開公司名義反覆所為
    前揭販售股票行為，均係基於一個經營業務目的所為之數次
    交易行為，各應論以集合犯之包括一罪。被告乙○○違反證
    券交易法第44條第1 項及公司法第19條第1 項之部分，係以
    一行為觸犯上開二罪名，為想像競合犯，應依刑法第55條之
    規定，從一重論以違反證券交易法第175 條之罪。被告乙○○所犯違反證券交易法第175 條之罪及詐欺取財罪2 罪間，
    犯意各別，行為互殊，應予分論併罰。復審酌被告2 人違反
    非證券商不得經營證券業務之規定，暨被告乙○○未經設立
    登記仍以智盟公司之名義經營業務，均足以影響金融交易與
    經濟秩序，且被告乙○○詐騙之股票張數不少，惟其2 人犯
    罪後坦承犯行，深具悔意，且被告乙○○雖未能就賠償之方
    式與被害人達成和解，但已先行匯款16萬元予被害人，表示
    願再每個月還款5 萬元予被害人以賠償被害人所受之損失，
    有匯款單及刑事陳報狀附卷可稽，暨斟酌其犯罪之動機、目
    的、手段、其品行、生活狀況及智識程度等一切情狀，又被
    告二人犯罪之時間，係在96年4 月24日以前，所犯上開之罪
    ，合於中民國96年罪犯減刑條例第2 條第1 項第3 款所規定
    之減刑條件，應依該條例之規定減其宣告刑之2 分之1 ，分
    別以被告乙○○就共同違反非證券商不得經營證券業務之規
    定，量處有期徒刑4 月，減為有期徒刑2 月，並均諭知易科
    罰金折算標準、就共同意圖為自己不法之所有，以詐術使人
    將本人之物交付，處有期徒刑10月，減為有期徒刑5 月，並
    諭知易科罰金折算標準，定應執行有期徒刑6 月，並諭知易
    科罰金折算標準；被告戊○○就共同違反非證券商不得經營
    證券業務之規定，處有期徒刑4 月，減為有期徒刑2 月，並
    均諭知易科罰金折算標準，緩刑2 年。除被告乙○○所犯詐
    欺犯行以外之部分，被告行為後，刑法第41條易科罰金之折
    算標準，亦由原配合依罰金罰鍰提高標準條例第2 條規定（
    現已刪除）提高之銀元1 百元至3 百元（即新臺幣3 百元至
    9 百元），修正為新臺幣1 千元、2 千元、3 千元，經比較
    新、舊法結果，修正後之規定並非較有利於被告，依刑法第
    2 條第1 項前段規定，應適用修正前之規定，爰依修正前刑
    法第41條第1 項前段之規定，諭知易科罰金之折算標準。至
    於被告乙○○所犯之詐欺犯行，則以現行刑法第41條第1 項
    前段之規定，諭知易科罰金之折算標準。另依刑法施行法第
    3 條之1 第3 項，於94年1 月7 日刑法修正施行時犯併合處
    罰數罪中之一罪，且該數罪均符合刑法第41條第1 項得易科
    罰金之規定者，適用90年1 月4 日修正之刑法第41條第2 項
    規定。本件被告乙○○所犯上開罪名，均符合得易科罰金之
    規定，依刑法施行法第3 條之1 之規定，應適用修正前之刑
    法第41條第2 項之規定。是本件應依修正前刑法第51條第5
    款、第41條第1 項、第2 項規定，定其應執行之刑暨諭知易
    科罰金之折算標準。另被告戊○○前未曾受有期徒刑以上刑
    之宣告，此有本院被告前案紀錄表一份附卷可稽，其因一時
    失慮致犯本罪，犯後已坦承犯行，堪信尚有悔過之意，是其
    經此偵、審程序之教訓後，當能知所警惕而無再犯之虞，故
    認前所宣告之刑，以暫不執行為適當，爰依刑法74條第1 項
    第1款之規定，併予宣告緩刑，以啟自新。
三、查本件經原審於98年6 月30日判決後，檢察官於98年7 月29
    日提起上訴，且告訴人亦具狀請求上訴，其上訴書略稱：「
    被告2 人雖於審判中提出匯款給告訴人11萬元之匯款單據，
    並向法院供述願意每月賠償告訴人5 萬元云云，顯示渠等有
    悛悔實據，然依告訴人所指，被告2 人從未予告訴人達成和
    解或商討賠償事宜，該次匯款後，亦未依於法庭所述每月還
    款以賠償告訴人，顯然所謂匯款及每月分期還款之承諾，係
    被告2 人為卸免刑責之訴訟手段，以被告2 人所詐得之財物
    金額高達1 億餘元，亦未賠償告訴人之損失，原審量刑顯然
    過輕」云云。惟查：原審已「審酌被告2 人違反非證券商不
    得經營證券業務之規定，暨被告乙○○未經設立登記仍以智
    盟公司之名義經營業務，均足以影響金融交易與經濟秩序，
    且被告乙○○詐騙之股票張數不少，惟其2 人犯罪後坦承犯
    行，深具悔意，且被告乙○○雖未能就賠償之方式與被害人
    達成和解，但已先行匯款16萬元予被害人，表示願再每個月
    還款5 萬元予被害人以賠償被害人所受之損失，有匯款單及
    刑事陳報狀附卷可稽，暨斟酌其犯罪之動機、目的、手段、
    其品行、生活狀況及智識程度等一切情狀」始為量刑，況被
    告乙○○業於98年6 月9 日、6 月22日分別匯款11萬元、5
    萬元，並於98年8 月18日匯款5 萬元予被害人丁○○○等語
    ，此有本院公務電話查詢紀錄表、台新國際商業銀行98年8
    月18日存入憑條在卷可考，是被告等確已依渠等於原審所述
    之方式賠償告訴人。原審判決既已詳細記載認定被告犯罪之
    證據及理由，並已審酌關於刑法第57條科刑之一切情狀，在
    適法範圍內行使其量刑之裁量權，核無違法或不當之情形。
    又刑事訴訟法既無上訴理由得引用或檢附其他文件代替之規
    定，本件原審檢察官提起上訴，雖並附送告訴人之請求檢察
    官上訴狀作為上訴理由，然檢察官並無一語敘及該告訴人書
    狀內容如何尚非顯無理由，如何有上訴之具體理由，揆諸前
    揭判例說明，已難認係屬具體上訴理由。況被告乙○○確實
    有依其所述匯款至告訴人之帳戶內，已如前述，是檢察官上
    開上訴理由，對於原審判決究有何具體事由，致判決不當或
    違法，無一語涉及，顯未依據卷內既有訴訟資料或提出新事
    證，指摘或表明原審判決有何採證認事、用法或量刑等足以
    影響判決本旨之不當或違法，或足以影響原判決，構成應撤
    銷之具體事由，檢察官上訴不合法律上程式，應予駁回，並
    不經言詞辯論為之。
據上論斷，應依刑事訴訟法第367條前段、第372條，判決如主文
。
中    華    民    國    98    年    8     月    31    日
                刑事第十四庭審判長法  官  陳志洋
                                  法  官  謝靜恒
                                  法  官  謝靜慧
以上正本證明與原本無異。
不得上訴。
                                  書記官  陳泰寧
中    華    民    國    98    年    9     月    1     日
附錄本案論罪科刑法條：
公司法第19條
未經設立登記，不得以公司名義經營業務或為其他法律行為。
違反前項規定者，行為人處 1 年以下有期徒刑、拘役或科或併科
新臺幣15萬元以下罰金，並自負民事責任；行為人有二人以上者
，連帶負民事責任，並由主管機關禁止其使用公司名稱。
證券交易法第44條
證券商須經主管機關之許可及發給許可證照，方得營業；非證券
商不得經營證券業務。
證券商分支機構之設立，應經主管機關許可。
外國證券商在中華民國境內設立分支機構，應經主管機關許可及
發給許可證照。
證券商設置標準及管理規則，由主管機關定之。
證券交易法第175條
違反第18條第1項、第22條、第28條之2第1項、第43條第1項、第
43條之1第2項、第3項、第43條之5第2項、第3項、第43條之6第1
項、第44條第1項至第3項、第60條第1項、第62條第1項、第93條
、第96條至第98條、第116條、第120條或第160條之規定者，處2
年以下有期徒刑、拘役或科或併科新臺幣180萬元以下罰金。
中華民國刑法第339條
(普通詐欺罪)
意圖為自己或第三人不法之所有，以詐術使人將本人或第三人之
物交付者，處5年以下有期徒刑、拘役或科或併科1千元以下罰金
。
以前項方法得財產上不法之利益或使第三人得之者，亦同。
前二項之未遂犯罰之。
附表：
┌──┬────┬────────┬────┬──────┐
│編號│買受人  │購買之股票      │每股價格│買受股數    │
├──┼────┼────────┼────┼──────┤
│1.  │曾智銘  │大豐公司        │60元    │5,000股     │
├──┼────┼────────┼────┼──────┤
│2.  │王俊豐  │台鑫公司        │45元    │1,000股     │
├──┼────┼────────┼────┼──────┤
│3.  │周輝國  │台鑫公司        │60元    │1,000股     │
├──┼────┼────────┼────┼──────┤
│4.  │裴彥森  │台鑫公司        │60元    │2,000股     │
├──┼────┼────────┼────┼──────┤
│5.  │甲○○  │台鑫公司        │40至50元│5,000股     │
├──┼────┼────────┼────┼──────┤
│6.  │丁○○○│台鑫公司        │52至65元│20,000股    │
│    │        ├────────┼────┼──────┤
│    │        │誠創公司        │72元    │1,000,000股 │
│    │        ├────────┼────┼──────┤
│    │        │大豐公司        │48元    │1,000,000股 │
├──┼────┼────────┼────┼──────┤
│7.  │丙○○  │台鑫公司        │52元    │7,000股     │
└──┴────┴────────┴────┴──────┘


司法院資訊處製作；財團法人民間司法改革基金會備份。
